臺灣高等法院臺南分院刑事判決
111年度金上訴字第1185號
上  訴  人  臺灣嘉義地方檢察署檢察官
被      告  林偉華
上列上訴人因被告加重詐欺等案件，不服臺灣嘉義地方法院111
年度金訴字第121號中華民國111年8月10日第一審判決（起訴案
號：臺灣嘉義地方檢察署110年度偵字第6816號），提起上訴，
本院判決如下：
    主  文
原判決關於刑之部分撤銷。
林偉華經原判決認定所犯以網際網路對公眾散布而詐欺取財罪，
累犯，處有期徒刑壹年參月；又所犯以網際網路對公眾散布而詐
欺取財罪，累犯，處有期徒刑壹年肆月。應執行有期徒刑壹年陸
月。
    事實及理由
一、按民國110年6月16日修正公布、同月18日施行之刑事訴訟法
    第348條規定：「上訴得對於判決之一部為之。對於判決之
    一部上訴者，其有關係之部分，視為亦已上訴。但有關係之
    部分為無罪、免訴或不受理者，不在此限。上訴得明示僅就
    判決之刑、沒收或保安處分一部為之。」。查本案係於上開
    規定修正施行後之111年9月19日始繫屬於本院，此有臺灣嘉
    義地方法院111年9月15日嘉院傑刑莊1ll金訴121字第111001
    1291號函上所蓋本院收文戳章（見本院卷第3頁）存卷可稽
    ，是本案上訴之效力及其範圍，應依現行刑事訴訟法第348
    條規定判斷，合先敘明。
二、原審於111年8月10日以111年度金訴字第121號判決認定被告
    林偉華以網際網路對公眾散布而犯詐欺取財罪，共2罪，各
    處有期徒刑1年2月、1年3月，並為相關沒收及追徵之諭知。
    檢察官於收受該判決正本後，以原判決量刑不當（含累犯是
    否加重）為由提起上訴，並經本院當庭向檢察官確認上訴範
    圍無訛（見本院卷第82-83頁），揆諸前開說明，檢察官顯
    僅就原判決關於量刑（含累犯是否加重）部分提起上訴，至
    於原判決其他部分，均不予爭執，亦未提起上訴，而該量刑
    部分與原判決事實、罪名、罪數之認定、沒收及追徵之諭知
    部分，依前開新修正之規定，可以分離審查，本院爰僅就原
    判決之量刑部分（含累犯是否加重）加以審理。
三、經本院審理結果，因檢察官僅就原判決量刑（含累犯是否加
    重）部分提起上訴，業如前述，故本案犯罪事實、所犯法條
    、論罪、沒收及追徵諭知部分之認定，均如第一審判決書所
    記載之事實、證據、論罪理由、沒收及追徵（如附件）。
四、檢察官上訴意旨略以：被告前因施用第二級毒品案件，經原
    審法院以105年度嘉簡字第1788號判決判處有期徒刑4月確定
    ，於107年4月16日易科罰金執行完畢後，5年以內故意再犯
    本件有期徒刑以上之加重詐欺等罪，自該當於累犯之要件乙
    節，為原審所認定。而被告前已有施用毒品之前科紀錄，理
    應產生警惕作用，並因此自我控管，惟其仍再犯本案加重詐
    欺等犯行，顯見前案徒刑之執行對被告並未生警惕作用，足
    見其有一定特別之惡性，對於刑罰之反應力顯然薄弱，且就
    其所犯之罪之最低本刑予以加重，尚不致使其所受之刑罰超
    過其所應負擔之罪責，而造成對其人身自由過苛之侵害，仍
    有加重此部分法定最低本刑之必要。況被告亦無司法院釋字
    第775號解釋意旨所指個案應量處最低法定刑，又無法適用
    刑法第59條減輕其刑，而應依此解釋意旨裁量不予加重最低
    本刑之情形，自應依刑法第47條第1項規定加重其刑。惟原
    審僅以被告上開執行完畢之前案之犯罪型態、罪質、侵害法
    益之種類、情節、程度與本案殊異，並非於一定期間內重複
    犯相類犯罪，尚難認被告犯本案時具特別惡性或對刑罰之反
    應力薄弱為由，未依刑法第47條第1項規定加重其刑，其法
    律見解與上開司法院釋字第775號解釋之實際意旨應有不符
    ，容有再予斟酌之必要。爰提起上訴，請求撤銷原判決，更
    為適當合法之判決。
五、本件刑之加重減輕之說明：
　㈠累犯之說明：　
　⒈法院於審酌被告是否適用累犯規定而加重其刑時，訴訟程序
    上應先由檢察官就前階段被告構成累犯之事實，以及後階段
    應加重其刑之事項，主張並具體指出證明方法後，法院才需
    進行調查與辯論程序，而作為是否加重其刑之裁判基礎。前
    階段構成累犯事實為檢察官之實質舉證責任，後階段加重量
    刑事項為檢察官之說明責任，均應由檢察官分別負主張及具
    體指出證明方法之責，倘檢察官未主張或具體指出證明方法
    時，即難謂有應調查而不予調查之違法。而所謂檢察官應就
    被告累犯加重其刑之事項「具體指出證明方法」，係指檢察
    官應於科刑證據資料調查階段就被告之特別惡性及對刑罰反
    應力薄弱等各節提出說明，例如具體指出被告所犯前後數罪
    間，關於前案之性質（故意或過失）、前案徒刑之執行完畢
    情形（有無入監執行完畢、在監行狀及入監執行成效為何、
    是否易科罰金或易服社會勞動〔即易刑執行〕、易刑執行成效
    為何）、再犯之原因、兩罪間之差異（是否同一罪質、重罪
    或輕罪）、主觀犯意所顯現之惡性及其反社會性等各項情狀
    ，俾法院綜合判斷個別被告有無因加重本刑致生所受刑罰超
    過其所應負擔罪責之情形，裁量是否加重其刑，以符合正當
    法律程序及罪刑相當原則之要求（最高法院110年度台上字
    第5660號判決意旨參照）。
  ⒉被告前因施用第二級毒品案件，經原審法院以105年度嘉簡字
    第1788號判決判處有期徒刑4月確定，於107年4月16日易科
    罰金執行完畢等情，有檢察官出證之被告提示簡表、刑案資
    料查註記錄表（見110年度偵字第6816號卷第9、18頁）、臺
    灣高等法院被告前案紀錄表在卷可按，則被告於徒刑執行完
    畢5年以內，故意再犯本案有期徒刑以上之各罪，皆為累犯
    。關於被告構成累犯之事實既已經本院進行調查、辯論程序
    ，自可作為本院是否對被告加重其刑之裁判基準。
　⒊依108年2月22日公布之司法院釋字第775號解釋意旨：刑法第
    47條第1項之累犯規定，不分情節一律加重最低本刑，不符
    憲法罪刑相當原則，牴觸憲法第23條之比例原則，有關機關
    應自解釋公布日起2年內修正之，於修正前，法院就該個案
    應依解釋意旨，裁量是否加重最低本刑等語。亦即在現行刑
    法第47條第1項累犯規定修正之前，法院仍得斟酌個案情形
    ，裁量是否加重最低本刑，並未完全排除累犯規定之適用。
    經查，檢察官於本案科刑辯論時，已說明被告前案犯施用毒
    品罪，5年內再犯本案之罪，由輕罪犯到重罪，足見其惡性
    不輕及刑罰反應力薄弱，應適用累犯規定加重其刑等語（見
    本院卷第92頁），且本院審酌被告上開執行有期徒刑完畢之
    案件，雖然罪名、犯罪手段、行為態樣與本案並非相同，然
    被告於該案件執行完畢後，理應知所警惕，竟再犯本件加重
    詐欺取財等罪，已難認被告有因前案之執行而有所警惕，刑
    罰感應力尚屬薄弱，且以被告本案犯罪情節觀之，若依法加
    重法定最低本刑，無司法院大法官釋字第775號解釋意旨所
    稱超過被告個案所應負擔之罪責，或對於被告之人身自由造
    成過度侵害等情形，是公訴人主張被告本案所為有依刑法第
    47條第1項規定加重其刑，亦非無稽，本院認公訴人就被告
    本案構成累犯而應予加重其刑部分，亦已盡其主張及說明責
    任。從而，被告本案所為確有依刑法第47條第1項規定加重
    其刑之必要。被告認不應依累犯規定加重其刑，尚無法採憑
    。
　㈡想像競合犯係一行為觸犯數罪名，行為人犯罪行為侵害數法
    益皆成立犯罪，僅因法律規定從一重處斷科刑，而成為科刑
    一罪而已，自應對行為人所犯各罪均予適度評價。因此法院
    決定想像競合犯之處斷刑時，雖從較重罪名之法定刑為裁量
    之準據，惟具體形成宣告刑時，亦應將輕罪之刑罰合併評價
    ，方為適當。是除輕罪最輕本刑較重於重罪最輕本刑，而應
    適用刑法第55條但書關於重罪科刑封鎖作用之規定外，倘法
    院依刑法第57條規定裁量刑罰時，一併具體審酌輕罪部分之
    量刑事由，應認其評價已經完足，尚無評價不足之偏失（最
    高法院110年度台上字第1652、2293號判決意旨參照）。而
    按犯洗錢防制法第14條、第15條之罪，在偵查或審判中自白
    者，減輕其刑，為洗錢防制法第16條第2項所明定。查，被
    告就本案洗錢罪之犯行，於原審及本院審理時坦承不諱，是
    其就所犯洗錢罪部分，原應依洗錢防制法第16條第2項規定
    減輕其刑，惟依原判決關於論罪之說明，被告所犯2罪，依
    想像競合犯之規定，均係從一重論以網際網路對公眾散布而
    犯詐欺取財罪，是就被告此部分想像競合輕罪（洗錢罪）得
    減輕其刑部分之事由，乃於量刑時予以審酌。
六、撤銷改判之理由：
　㈠原判決就被告所犯之罪予以科刑，雖非無見。然查：被告前
    因犯施用第二級毒品罪，經判處徒刑並執行完畢後，5年以
    內故意再犯本件有期徒刑以上之各罪，該當於累犯之要件，
    本院認均應依累犯規定加重其刑，已如前述，原判決雖認被
    告所犯本案各罪應構成累犯，但無庸加重其刑，與本院之認
    定已有不同；且原判決未考量被告一再犯罪，顯見其刑罰反
    應力確屬薄弱，有延長其矯正期間之必要。再參以111年4月
    27日最高法院所作110年度台上大字第5660號裁定所示：「
    檢察官若未主張或具體指出證明方法，法院因而未論以累犯
    或依累犯規定加重其刑，基於累犯資料本來即可以在刑法第
    57條第5款『犯罪行為人之品行』中予以負面評價，自仍得就
    被告可能構成累犯之前科、素行資料，列為刑法第57條第5 
    款所定『犯罪行為人之品行』之審酌事項。於此情形，該可能
    構成累犯之前科、素行資料既已列為量刑審酌事由，對被告
    所應負擔之罪責予以充分評價，依重複評價禁止之精神，自
    無許檢察官事後循上訴程序，以該業經列為量刑審酌之事由
    應改論以累犯並加重其刑為由，指摘原判決未依累犯規定加
    重其刑違法或不當。」意旨，原判決亦未於科刑之理由中將
    上開前科素行列為刑法第57條第5款所定「犯罪行為人之品
    行」之量刑審酌事項，其科刑評價不足亦有未洽。是檢察官
    以原判決未依累犯規定加重被告之刑、量刑不當為由提起上
    訴，其上訴為有理由，應由本院將原判決關於刑之部分予以
    撤銷改判。
  ㈡爰審酌被告除本案之外，另有數次因竊盜、以不正方法由自
    動付款設備取得他人之物、詐欺之犯行經法院審理、判刑之
    紀錄，此有臺灣高等法院被告前案紀錄表在卷可憑，被告屢
    為侵害財產法益之犯行，藉此牟取不當利益，可見其遵法意
    識薄弱，又其於本案中係以在網路上公開刊登不實兌換人民
    幣服務訊息之方式行使騙術，告訴人於閱覽後陷於錯誤，同
    意進行交易，影響一般人對於網路交易互信之基礎，又利用
    他人之網路帳號及金融帳戶，偽裝成他人來假意進行交易並
    提領所得贓款，增加司法追緝之困難，亦使犯罪所得之金流
    形成斷點，破壞金融秩序，迄今未賠償告訴人之損失，所為
    實屬不該，惟念及被告犯後坦承犯行，態度尚可，兼衡被告
    之素行（構成累犯部分除外）、犯罪手法、目的，暨其自陳
    高職畢業之智識程度，入所前從事太陽能工作、月收入不一
    定，未婚、無子女之家庭生活狀況等一切情狀，分別量處如
    主文第二項所示之刑。另考量被告所犯本案2罪之犯罪時間
    、犯罪之性質及被告整體犯罪之非難評價等項予以綜合判斷
    ，暨定應執行刑之限制加重原則，兼顧刑罰衡平之要求及矯
    正受刑人之目的等情，定其應執行有期徒刑1年6月。至本案
    係因檢察官為被告不利益而上訴，且原審判決適用法則不當
    而撤銷，自不受刑事訴訟法第370 條不利益變更禁止原則之
    拘束，附此敘明。
據上論斷，應依刑事訴訟法第369條第1項前段、第364條、第299
條第1項前段（僅引程序法），判決如主文。
本案經檢察官林俊良提起公訴，檢察官徐鈺婷提起上訴，檢察官
葉耿旭到庭執行職務。
中　　華　　民　　國　　111 　年　　10　　月　　31　　日
                  刑事第一庭    審判長法  官  陳連發
                                      法  官  洪榮家   
                                      法  官  何秀燕
以上正本證明與原本無異。
如不服本判決應於收受送達後20日內向本院提出上訴書狀，其未
敘述上訴理由者，並得於提起上訴後20日內向本院補提理由書（
均須按他造當事人之人數附繕本）「切勿逕送上級法院」。
　　　　　　　　　　　　　　　　　　　書記官  翁心欣
中　　華　　民　　國　　111 　年　　10　　月　　31　　日

附錄本案論罪科刑法條：
中華民國刑法第339 條之4
犯第339 條詐欺罪而有下列情形之一者，處1 年以上7 年以下有
期徒刑，得併科1 百萬元以下罰金：
一、冒用政府機關或公務員名義犯之。
二、三人以上共同犯之。
三、以廣播電視、電子通訊、網際網路或其他媒體等傳播工具，
    對公眾散布而犯之。
前項之未遂犯罰之。

洗錢防制法第14條
有第二條各款所列洗錢行為者，處7 年以下有期徒刑，併科新臺
幣5 百萬元以下罰金。
前項之未遂犯罰之。
前二項情形，不得科以超過其特定犯罪所定最重本刑之刑。